臺灣臺北地方法院刑事判決　　　　　　　 96年度易字第630號
公　訴　人　臺灣臺北地方法院檢察署檢察官
被　　　告　甲○○
上列被告因詐欺案件，經檢察官提起公訴（95年度偵字第21617
號），及移送併案審理（臺灣板橋地方法院檢察署95度偵字第25
655號），本院判決如下：
    主  文
甲○○連續幫助意圖為自己不法之所有，以詐術使人將本人之物
交付，處有期徒刑參月，如易科罰金，以參佰元折算壹日。緩刑
貳年。
    事  實
一、甲○○在主觀上應有預見不詳姓名年籍之成年人收購他人金
    融帳戶之目的，係欲供詐欺犯罪用，竟基於幫助他人犯詐欺
    取財之不法所有意圖之不確定概括故意，於民國95年3月29
    日先至中國信託商業銀行蘆洲分行申請開立帳號0000000000
    0號帳戶，旋於開戶後至95年3月31日間某日，在臺北市西門
    町某處，以新臺幣（下同）1000元之代價，將上開帳戶之存
    摺、提款卡及密碼售予不詳姓名年籍之成年人。嗣於同年4
    月1日2時30分許，丙○○在板橋市○○路302巷1弄17號家中
    上網時，與不詳姓年籍之人在網上聊天，該不詳姓名年籍之
    人向丙○○佯稱可以進行援交，但須先確認其身分及財力，
    要求丙○○至自動櫃員機轉帳。丙○○不疑有他，而陷於錯
    誤，於當日4時35分、9時29分、9時30分許，依對方指示匯
    款2萬1000元、3萬元、1萬9000元至甲○○出售予他人使用
    之上開帳戶內。該款隨即遭人以提款卡提領一空。蘇英始發
    覺受騙而報警處理，經警循線查獲。
二、甲○○出售上述帳戶資料後，承前開幫助詐欺取財之概括犯
    意，復於95年5月18日在臺北市○○市○○街附近，以1000
    元之代價，將其在中華郵政股份有限公司西松郵局所申請開
    立之帳號0000000-0000000號帳戶之存摺、提款卡及密碼，
    出售予不詳姓名年籍之成年人使用。嗣於95年5月19日下午
    某時，乙○○在其住處接獲不詳姓名年籍之成年人電話，該
    成年人向乙○○謊稱其尚有電話費未繳，須匯款30萬元。乙○○不疑有他，於當日16時20分許，至桃園縣平鎮市○○路
    ○ 段之金陵郵局匯款30萬元至甲○○出售予他人使用之上開
    帳戶內。乙○○返家途中始驚覺有異，前往郵局欲阻止匯款
    時，但為時已晚，匯進之款項已悉遭提領。經報警後，警方
    始循線查獲上情。
三、案經乙○○訴由臺北市政府警察局松山分局報告臺灣臺北地
    方法院檢察署檢察官偵查起訴，及丙○○訴由臺北縣政府警
    察局板橋分局報告臺灣板橋地方法院檢察署檢察官移送併案
    審理。
    理  由
壹、認定本件犯罪事實所依憑之證據及理由:
一、上揭犯罪事實，業據被告甲○○於本院最後審理期間中坦承
    不諱。被害人乙○○、丙○○等人分別於上述時、地，遭人
    分別施用上述詐術，因而陷於錯誤，而分別於上述時間，各
    匯出上開款項至被告甲○○交付他人使用之上開郵局及中國
    信託銀行之帳戶內之事實，分據證人即被害人乙○○於偵查
    中具結作證（參偵字第21617號卷第42頁。證人乙○○雖均
    未於本院審理時到庭作證，證人乙○○偵查中之證詞業經具
    結，且客觀上並無顯有不可信之情況，依刑事訴訟法第15 9
    條之1第2項得為證據。），及丙○○於警詢時作證在案（偵
    字第25655號卷第4-5頁。證人丙○○雖均未於本院審理時到
    庭作證，但被告對於證人之上開審判外之陳述，均不爭執，
    於本院調查證據時，亦未提出異議，依同法第159條之5第2
    項亦得作為證據，附此敘明。）。且有證人乙○○所提出之
    存款明細（儲戶收執聯）、被告在郵局之開戶資料、客戶歷
    史交易清單、中國信託銀行開戶資料、帳戶歷史交易查詢（
    以上均參偵字第21617號卷第7、13-29、53-63頁）、被害人
    丙○○所提出之自動櫃員機交易明細單3張（參偵字第25655
    號卷第7頁）在卷可按。足認被告前開出於任意性所為之自
    白，核與事實相符，而可採信。
二、按刑法之故意犯，可分為直接故意與不確定故意，所謂不確
    定故意即指行為人對於構成犯罪之事實，預見其發生而其發
    生並不違反其本意，刑法第13條第2項定有明文，而金融帳
    戶申請甚為簡易方便，亦無信用徵信問題，任何人如有使用
    金融帳戶之需要，大可自行開戶，衡情並無將錢存入他人帳
    戶再予使用之理，如非供犯罪出入之帳戶或其他不法目的，
    應無隱匿自己名義而使用他人金融帳戶之必要，且銀行帳戶
    可供存匯、提領，乃一般人在日常生活經驗所知，故如非欲
    利用「人頭帳戶」作不法犯罪，豈有向人收集銀行帳戶使用
    之必要。且近來以各種理由，撥打至一般民眾家裡，佯稱退
    稅、退費、欠款、查詢帳戶、中獎、代辦貸款等方式詐欺取
    財之犯罪類型層出不窮，而該等犯罪，多數均利用人頭帳戶
    作為出入帳戶，已經媒體廣為披載，被告係成年且智力成熟
    之人，對此應知之甚詳，竟仍將銀行存摺隨便出售予不詳人
    士，而被利用為犯詐欺取財罪之出入帳戶使用，此當為被告
    所能預見，且其發生並未違反被告本意，是被告有幫助不法
    之徒利用其帳戶犯詐欺取財罪之不確定故意已至為顯然。
三、綜合上述，本案被告連續幫助詐欺之犯行，事證明確，洵堪
    認定。
貳、論罪科刑理由：
一、被告行為後，刑法於94年1月7日修正通過，於94年2月2日公
    布，並於95年7月1日施行。按行為後法律有變更者，適用行
    為時之法律，但行為後之法律有利於行為人者，適用最有利
    於行為人之法律，現行刑法第2條第1項訂有明文。(一)本件被
    告行為時之刑法第33條第5款規定：罰金為1元以上。修正後
    之刑法第33條第5 款規定：罰金為新臺幣1000元以上。經比
    較新、舊法之結果，被告行為時之舊法對其較為有利。(二)被
    告行為後，刑法第56條連續犯之規定，業已經刪除，此刪除
    雖非犯罪構成要件之變更，但顯已影響行為人刑罰之法律效
    果，自屬法律有變更，是自應依新法第2條第1項規定，比較
    新、舊法何者對被告有利。經比較新、舊法結果，被告行為
    時法律即舊法對其較為有利。(三)綜合比較結果，被告行為時
    之舊法對其較為有利，依上開規定，應依被告行為時法處斷
    。至於刑法第30條第1項亦有修正。惟此次修正僅是將原法
    條文字「從犯」修改為「幫助犯」，使其更為明確，非屬法
    律之變更，應依修正後之規定論之。附此敘明。
二、核被告所為，其基於幫助之犯意，提供系爭帳戶相關證件，
    為他人之詐欺取財犯行提供助力，係犯修正後刑法第30條第
    1項、第339條第1項之幫助詐欺取財罪。被告先後二次出售
    不同帳戶予不同之人使用，幫助不同之人向他人詐取財物，
    時間緊接，觸犯構成要件相同之罪名，顯係基於概括之犯意
    反覆為之，為連續犯，應依修正前刑法第56條之規定，以一
    罪論，並加重其刑。臺灣板橋地方法院檢察署檢察官移送併
    辦部分，雖未據起訴，但與業經起訴經判決有罪部分，有連
    續犯之裁判上一罪之關係，為起訴之效力所及，本院自應併
    予審理，附此敘明。被告幫助他人犯前開罪名，為幫助犯，
    應依修正後刑法第30條第2項之規定，按正犯之刑減輕之，
    並依法先加重而後減輕之。
三、爰審酌被告為中度肢障之身心障礙者，因謀生較為不易，而
    為小利，始提供帳戶予他人使用之犯罪動機，但其行為已影
    響社會正常交易安全，增加被害人尋求救濟之困難，並使犯
    罪之追查趨於複雜，被害人因而所受之損害結果共達37萬元
    ，並念其於本院最後審理時已坦承犯行之犯後態度等一切情
    狀，量處如主文所示之刑。又被告行為後，刑法第41條亦於
    上開期日修正，罰金罰鍰提高標準條例第2條亦於95年5月17
    日修正刪除。而被告於行為時之刑法第41條第1項前段規定
    ：犯最重本刑為5年以下有期徒刑以下之刑之罪，而受6個月
    以下有期徒刑或拘役之宣告，因身體、教育、職業、家庭之
    關係或其他正當事由，執行顯有困難者，得以1元以上3元以
    下折算1日，易科罰金」，又依95年5月17日修正前罰金罰鍰
    提高標準條例第2條規定，就其原定數額提高為100倍折算1
    日，則被告行為時之易科罰金折算標準，應以銀元300元折
    算1日，經折算為新臺幣後，應以新臺幣900元折算為1日；
    惟94年2月2日修正公布之刑法第41條第1項前段則規定：犯
    最重本刑為5年以下有期徒刑以下之刑之罪，而受6個月以下
    有期徒刑或拘役之宣告者，得以新臺幣1千元、2千元或3千
    元折算1日，易科罰金。是比較修正前、後之易科罰金折算
    標準，以94年2月2日修正公布前之刑法規定，較有利於被告
    。爰併依修正前刑法第41條第1項前段及修正前罰金罰鍰提
    高標準條例第2條規定，諭知易科罰金之折算標準。
四、本件被告之犯罪行為時間雖為95年3月間及5月18日，在96年
    4 月24日之前，但被告於九十六年中華民國罪犯減刑條例施
    行前之96年6月12日遭本院通緝，其並未自行歸案，而係於
    96 年8月28日為警於臺北縣三重市○○街135巷32弄1號前逮
    捕歸案，依前開條例第5條規定，自不能獲減刑之寬典，附
    此敘明。
五、被告未曾受有期徒刑以上刑之宣告，此有臺灣高等法院被告
    前案紀錄表在卷可稽，其因一時失慮而罹本罪，經此偵、審
    之程序，當知所警惕，且審酌被告為身心障礙者，行動不便
    ，認其上開所受刑之宣告以暫不執行為適當，爰併依修正後
    刑法第74條第1項第1款規定宣告不附負擔之緩刑2年，用啟
    自新。
據上論斷，應依刑事訴訟法第299條第1項前段、刑法第2條第1項
前段、修正前刑法第56條、修正後刑法第30條第1項、第339條第
1項、修正後刑法第30條第2項、修正前刑法第41條第1項前段、
第74條第1項第1款，罰金罰鍰提高標準條例第1條前段，修正前
罰金罰鍰提高標準條例第2條，判決如主文。
本案經檢察官杜慧玲到庭執行職務。
中　　華　　民　　國　　96　　年　　12　　月　　27　　日
  　　　　　　　　刑事第四庭  審判長法  官  劉慧芬
                                    法  官  呂政燁
                                    法  官  李桂英
上正本證明與原本無異。
如不服本判決，應於判決送達後10日內向本院提出上訴狀（應抄
附繕本）。告訴人或被害人如對於本判決不服者，應具備理由請
求檢察官上訴，其上訴期間之計算係以檢察官收受判決正本之日
期為準。
                                    書記官  嚴君珮
中　　華　　民　　國　　96　　年　　12　　月　　27　　日
附錄本案論罪科刑法條全文：
中華民國刑法第339條
（普通詐欺罪）
意圖為自己或第三人不法之所有，以詐術使人將本人或第三人之
物交付者，處5年以下有期徒刑、拘役或科或併科1千元以下罰金
。
以前項方法得財產上不法之利益或使第三人得之者，亦同。
前二項之未遂犯罰之。
